臺灣高等法院臺南分院刑事判決
111年度上訴字第192號
上  訴  人  
即  被  告  孫繼華
上列上訴人因毒品危害防制條例案件，不服臺灣臺南地方法院11
0年度訴字第159號中華民國110年10月26日第一審判決（起訴案
號：臺灣臺南地方檢察署110年度偵字第2618號），提起上訴，
本院判決如下：
    主  文
上訴駁回。
    事  實
一、孫繼華明知甲基安非他命業經公告列為毒品危害防制條例第
    2條第2項第2款規定之第二級毒品，不得持有超過純質淨重2
    0公克以上，竟基於持有第二級毒品甲基安非他命純質淨重2
    0公克以上之犯意，於民國109年2月28日上午10時許，在臺南
    市北區後火車站附近，向真實姓名不詳綽號「阿國」之成年
    男子，以新臺幣（下同）25,000元之價格，購得第二級毒品
    甲基安非他命1包(檢驗前淨重36.87公克，純質淨重24.131
    公克；下稱系爭甲基安非他命），而持有之。嗣經警於109
    年3月1日晚間9時35分許，在臺南市北區北門路與和緯路口
    ，因孫繼華駕駛之車牌號碼000-0000號自用小客車違規停駛
    於紅線上，遂進行盤查，經孫繼華同意，在上開自用小客車
    內實施搜索，當場扣得上揭及其他施用所餘第二級毒品甲基
    安非他命共4包(檢驗前純質淨重共25.386公克)，而查悉上
    情。
二、案經臺南市政府警察局第五分局報告臺灣臺南地方檢察署檢
    察官偵查起訴。
    理  由
壹、證據能力部分：
    按被告以外之人於審判外之陳述雖不符刑事訴訟法第159 條
    之1 至之4 等4 條之規定，而經當事人於審判程序同意作為
    證據，法院審酌該言詞陳述或書面陳述作成時之情況，認為
    適當者，亦得為證據；當事人、代理人或辯護人於法院調查
    證據時，知有刑事訴訟法第159 條第1 項不得為證據之情形
    ，而未於言詞辯論終結前聲明異議者，視為有前項之同意，
    同法第159 條之5 定有明文。立法意旨在於傳聞證據未經當
    事人之反對詰問予以核實，原則上先予排除；惟若當事人已
    放棄反對詰問權，於審判程序中表明同意該等傳聞證據可作
    為證據；或於言詞辯論終結前未聲明異議，基於尊重當事人
    對傳聞證據之處分權，及證據資料愈豐富，愈有助於真實發
    見之理念，且強化言詞辯論主義，使訴訟程序得以順暢進行
    ，上開傳聞證據亦均具有證據能力。查，本判決所引用具傳
    聞性質之各項證據資料，檢察官、上訴人即被告（下稱被告
    ）孫繼華於本院準備程序、審理時均表示同意列為本案證據
    （見本院卷第70-72、181-182頁），且經本院於審判期日依
    法踐行調查證據程序，檢察官、被告於本院言詞辯論終結前
    均未表示異議，本院審酌該等具有傳聞證據性質之證據，其
    取得過程並無瑕疵或任何不適當之情況，應無不宜作為證據
    之情事，認以之作為本案之證據，應屬適當，依刑事訴訟法
    第159 條之5 之規定，自得作為證據。
貳、實體部分：
一、訊據被告孫繼華固坦承於109年3月1日晚間9時35分許，在臺
    南市北區北門路與和緯路口，因其駕駛之車牌號碼000-0000
    號自用小客車違規停駛於紅線上，經警盤查並獲其同意後，
    在上開自用小客車內實施搜索，當場扣得本案之第二級毒品
    甲基安非他命4包(檢驗前純質淨重共25.386公克)等情不諱
    ，惟矢口否認有何上開超量持有第二級毒品犯行，辯稱：本
    案扣得之甲基安非他命，係陳冠豪所有，並非伊所有，伊在
    警詢時會承認扣案之甲基安非他命為伊所有，係因警察說認
    一認，這樣比較好辦，就可以趕快回家云云。
二、惟查：
　㈠上開事實，業據被告於警詢、偵訊時坦承不諱（見警卷第8-1
    2頁；109年度偵字第4459號卷《下稱偵一卷》第13-14頁），
    並有臺南市政府警察局第五分局查獲施用(持有)毒品案件經
    過情形紀錄表、自願受搜索同意書、臺南市政府警察局第五
    分局搜索扣押筆錄、扣押物品目錄表、扣押物品收據、現場
    及扣押物品照片（見警卷第1、21-35、57-67頁）、被告之
    採尿同意書、臺南市政府警察局第五分局送驗尿液及年籍對
    照表（見警卷第37-39頁）、臺南市政府衛生局109年3月12
    日檢驗結果報告（見偵一卷第49頁）在卷足稽，並有第二級
    毒品甲基安非他命4包扣案可資佐證。而扣案之第二級毒品
    經送驗結果，檢出甲基安非他命成分，此有高雄市立凱旋醫
    院109年4月13日高市凱醫驗字第63949號濫用藥物成品檢驗
    鑑定書存卷可按（見偵一卷第65-67頁）。
　㈡被告雖辯稱：本案扣得之甲基安非他命係陳冠豪所有，非伊
    所有云云。然，證人陳冠豪於原審審理時業已證稱：「（被
    告車上副駕駛座有扣到甲基安非他命四包及一粒眠81粒，在
    副駕駛座上的包包是不是你的？）不是。（有無拿過裝有甲
    基安非他命的包包？）沒有。（知道包包放在副駕駛座上？
    ）不知道。（有無請被告將持有甲基安非他命的二級毒品罪
    責擔下？）沒有。」、「（我車上包包是否你的？）不是，
    我不知道車上有什麼包包。」、「（對於被告說109年3月1
    日晚上被攔查時，在車上被扣到的四包甲基安非他命是你的
    ，不是他的，有何意見？）不是我的。」等語（見原審卷第
    266-267、273頁），且被告於警詢時陳稱：本案扣得之甲基
    安非他命4包，扣押物品目錄表編號2至4之毒品係其很久以
    前施用毒品所剩，而系爭甲基安非他命係其於109年2月28日
    上午10時許，在臺南市北區後火車站附近，向真實姓名不詳
    綽號「阿國」之成年男子，以25,000元價格購得甲基安非他
    命1兩等語（見警卷第10頁）；復於偵訊時亦為相同之供述
    （見偵一卷第14頁），則被告嗣後於原審及本院審理時否認
    上情，供稱扣案之甲基安非他命，係陳冠豪所有，非其所有
    云云，是否可信，已屬有疑。
　㈢證人即當天盤查被告之員警鄒智昀於原審審理時證述：「（
    於109年在臺南市後火車站《應為北門路與和緯路口之誤》，
    因被告駕駛車輛違規停在紅線上，你上前去查扣？有扣到四
    包毛重42.82公克的毒品及一粒眠81粒等物，當天查獲經過
    ？）我因勤務騎機車經過被告的車旁邊，我看車子紅線違停
    ，然後上前盤查，查到被告是毒品人口。（扣案甲基安非他
    命等物，是在哪裡查獲？）應該是副駕駛座腳踏墊，那邊很
    雜有一堆東西。（扣案物包包是你在車上發現或是被告主動
    交出？）查看車上物品看到的。（你看到的？）對，那時候
    查看物品就有看到東西了。」、「（本次扣案手機是三星J7
    ，被告當下有無說是他使用的手機？）有，他說都是他的。
    （當下有無懷疑扣案毒品可能是副駕駛座之人所有？）有問
    ，被告說是他的，就依被告說什麼就做筆錄。（被告一開始
    就承認是他的還是在警詢做筆錄才說承認是他的？）一開始
    沒問，因為現場較亂，所以回派出所，比較晚，所以做完夜
    障早上才能談，被告就自己說都他的。（《提示警卷第1頁》
    該紀錄表是否你製作？）對。（你勾選的是『嫌疑人身體或
    所駕交通工具所在場所，散發疑似毒品的氣味』所以當時有
    這種狀況？）對。（是盤查當時發現？）對。」、「（《提
    示警卷第67頁》你剛提到副駕駛座有一包東西，是這一包東
    西？）對。（你看到這包東西時，拉鍊有無拉上還是開開的
    ？）開的，就是這樣。（盤查時看到包包在副駕駛座腳踏墊
    外觀就是像警卷第67頁下方照片這樣嗎？）對。（當你扣到
    這包物品時，有無詢問被告這是什麼？）有。（被告怎麼回
    答？）就說甲基安非他命。（被告直接跟你說是甲基安非他
    命？）對。」、「（隔天你幫被告做筆錄時，被告一口就承
    認說這些毒品及扣案的物品都是他的，是嗎？）是。」等語
    （見原審卷第274-283頁），而被告於原審時供稱：「（在
    地檢署偵查中為何承認毒品是你的？）因為在我車上發現，
    我想說會比較簡單一點，不會那麼麻煩。」、「（知道持有
    毒品是犯罪嗎？）知道。」、「（當初沒有想過跟警察或檢
    察官講說是陳冠豪的？）沒有。（為何沒有想過？你有需要
    要幫他承擔這種罪？）我以為會持有會被施用毒品吸收掉，
    沒想到量這麼大。」等語（見原審卷第74-75頁），可見被
    告於警詢及偵訊時坦承持有上開甲基安非他命之陳述，顯係
    基於其自由意識所為之陳述，蓋衡情倘若扣案之包包內之上
    開甲基安非他命為陳冠豪所有，被告豈會自行承認此部分之
    犯罪事實。再者，細觀被告於警詢及偵訊時之供述，被告就
    其向「阿國」購買系爭甲基安非他命之時間、地點及毒品內
    容、數量，均清楚詳細交代，而系爭甲基安非他命之真實重
    量亦與其供述向「阿國」購買「1兩」之毒品重量相近，衡
    情倘非被告親身經歷，實難將細節描述如此詳細。另佐以本
    案經查扣之甲基安非他命共4包，其中3包經被告於警詢時坦
    承為其施用毒品所剩下，如系爭甲基安非他命非被告所有，
    焉有與其施用剩下之毒品一同置於本案包包之理？況且，觀
    諸被告與陳冠豪交情普通，並非親故，且證人陳冠豪於案發
    當天，亦無請被告為其頂替持有毒品犯行之舉，業經被告與
    證人陳冠豪於原審審理時肯認在卷（見原審卷第267頁、第2
    72頁），被告當無甘冒頂替陳冠豪犯罪，而為其承擔刑責之
    理，益證包包內之甲基安非他命均係被告所有無誤。
　㈣又本院將扣案之吸食器、電子磅秤、手機、甲基安非他命、
    一粒眠、FM2等物送請內政部警政署刑事警察局鑑定其上有
    無被告或證人陳冠豪之指紋，經化驗後，於FM2夾鏈袋上採
    獲指紋1枚，其餘證物未顯現可資比對指紋，而該採得之指
    紋，因紋線欠清晰、特徵點不足，無法比對等情，有內政部
    警政署刑事警察局111年4月28日刑紋字第1110033398號鑑定
    書附卷足佐（見本院卷第113-114頁），然犯罪者未必會在
    相關證物留下指紋或留有清晰指紋可供採證辨識，且未能採
    得指紋之原因甚多，如事後予以擦拭，或因摩擦、覆蓋而未
    能採到可資比對之指紋，核屬常情得以理解，自不能以在上
    開扣案之物品上未採得被告或陳冠豪之指紋，即逕為有利於
    被告之認定。
　㈤被告聲請傳訊證人陳冠豪（嗣於本院審理時捨棄傳喚；本院
    卷第190頁）、馬貴傑，並調閱陳冠豪於仁享診所之病歷，
    然證人陳冠豪已於原審審理時到庭作證，並接受被告之交互
    詰問，且本件依前揭證據已足資證明被告之犯行，故認無傳
    喚上開證人及調取陳冠豪病歷之必要，附此敘明。
  ㈥綜上所述，被告前揭所辯並無可採，被告之犯行堪以認定，
    應依法論科。　　
三、論罪科刑部分：
　㈠按甲基安非他命屬毒品危害防制條例第2條第2項第2款所規定
    之第二級毒品，依法不得持有，是核被告所為，係犯毒品危
    害防制條例第11條第4項之持有第二級毒品純質淨重20公克
    以上罪（按毒品危害防制條例部分條文雖於109年1月15日修
    正公布、同年7月15日生效施行，惟該條例第11條第4項並未
    修正，自無庸說明新舊法之比較適用）。　
　㈡累犯之說明：
　⒈被告前因施用毒品案件，經原審法院以104年度簡上字第121
    號判決判處有期徒刑3月確定；又因詐欺案件，經本院以105
    年度上訴字第1068號判決判處有期徒刑1年10月確定，嗣經
    本院以106年度聲字第558號裁定應執行有期徒刑2年確定；
    再因施用毒品案件，經原審法院以106年度簡上字第44號判
    決判處有期徒刑4月確定；又因施用毒品案件，經原審法院
    以106年度簡字第2459號判決判處有期徒刑4月確定，上開案
    件經接續執行，於108年1月19日縮短刑期假釋出監，並付保
    護管束，於108年9月30日假釋期滿未經撤銷視為執行完畢等
    情，有臺灣高等檢察署臺南檢察分署111年度上蒞字第318號
    檢察官補充理由書及所附臺灣臺南地方檢察署執行指揮書電
    子檔紀錄、本院105年度上訴字第1068號刑事判決在卷可按
    （見本院卷第129-145頁），核與卷附臺灣高等法院被告前
    案紀錄表相符，復為被告所不爭執（見本院卷第190頁），
    其於徒刑執行完畢5年以內，故意再犯本案有期徒刑以上之
    罪，為累犯。
  ⒉依108年2月22日公布之司法院釋字第775號解釋意旨：刑法第
    47條第1項之累犯規定，不分情節一律加重最低本刑，不符
    憲法罪刑相當原則，牴觸憲法第23條之比例原則，有關機關
    應自解釋公布日起2年內修正之，於修正前，法院就該個案
    應依解釋意旨，裁量是否加重最低本刑等語。亦即在現行刑
    法第47條第1項累犯規定修正之前，法院仍得斟酌個案情形
    ，裁量是否加重最低本刑，並未完全排除累犯規定之適用。
    經查，檢察官於本案科刑辯論時，已說明被告前案犯施用毒
    品罪，再犯本案持有毒品罪，顯見其刑罰反應力薄弱，以及
    再觸犯毒品相關之罪，應適用累犯規定加重其刑等語（見本
    院卷第192頁），且本院審酌被告上開所犯施用毒品、詐欺
    等案件已經實際入監執行，理應知所警惕，竟再犯本件持有
    第二級毒品純質淨重20公克以上，足徵被告並未真正悛悔改
    過，守法意識不佳，刑罰反應力確屬薄弱，是本院裁量審酌
    後，認本案仍應按累犯規定加重其刑，爰依刑法第47條第1
    項規定加重其刑。
　⒊本件檢察官起訴書雖主張被告構成累犯之事實，惟於原審審
    理時，就後階段應加重其刑之事項，並未具體指出證明方法
    ，原審係依職權調查結果，就本案依累犯規定加重其刑，然
    因原審是在最高法院刑事大法庭110年度台上大字第5660號
    裁定宣示前判決，基於預測可能性及法安定性之精神，上開
    裁定並無溯及既往之效力，自不能據此指摘原判決裁量有所
    不當，附此敘明。
四、原審認被告事證明確，適用毒品危害防制條例第11條第4項
    、第18條第1項前段，刑法第11條、第47條第1項等規定，並
    審酌被告無視國家禁令，恣意持有第二級毒品甲基安非他命
    ，且持有之數量高達純質淨重25.386克，數量非微，如流通
    市面，將危害國人身心健康及社會秩序至鉅，且對戒絕毒癮
    危害之公共利益造成潛在危險，而被告犯後矢口否認犯行，
    本不宜寬貸，然考量被告自陳與妻小、母親同住，高中畢業
    之智識程度，以板模工為業等一切情狀，量處有期徒刑8月
    。另說明：扣案含第二級毒品甲基安非他命成分結晶4包（
    純質淨重共25.386公克），已如前述，應依毒品危害防制條
    例第18條第1項前段之規定，宣告沒收銷燬之（鑑驗用罄毒
    品，既已滅失，自無庸再予以宣告沒收銷燬），而裝取上開
    毒品之包裝袋，係供包裹上開毒品之用，縱於檢測時將上開
    毒品取出，仍有微量毒品沾附其上無法析離，應一併依上揭
    規定沒收銷燬之。至於其餘扣案物則未見與本案有何關聯，
    均不予宣告沒收之，附此敘明。經核原判決之認事用法俱無
    違誤，其量刑時審酌之上開情狀，業已注意及考量刑法第57
    條所列各款事項，所處刑度符合「罰當其罪」之原則，亦與
    比例原則相符，並無輕重失衡之情形。被告上訴意旨猶執前
    詞，否認犯行，而指摘原審判決不當，然本件被告之犯行已
    臻明確，均據本院說明如上，則被告之上訴為無理由，應予
    駁回。
據上論斷，應依刑事訴訟法第368條，判決如主文。
本案經檢察官高振瑋提起公訴，檢察官葉耿旭到庭執行職務。 
中　　華　　民　　國　　111 　年　　7 　　月　　26　　日
                  刑事第三庭    審判長法  官  陳連發
                                      法  官  洪榮家   
                                      法  官  何秀燕
以上正本證明與原本無異。
如不服本判決應於收受送達後20日內向本院提出上訴書狀，其未
敘述上訴理由者，並得於提起上訴後20日內向本院補提理由書（
均須按他造當事人之人數附繕本）「切勿逕送上級法院」。
　　　　　　　　　　　　　　　　　　　書記官  翁心欣
中　　華　　民　　國　　111 　年　　7 　　月　　26　　日


附錄本案論罪科刑法條：
毒品危害防制條例第11條
持有第一級毒品者，處三年以下有期徒刑、拘役或新臺幣三十萬
元以下罰金。
持有第二級毒品者，處二年以下有期徒刑、拘役或新臺幣二十萬
元以下罰金。
持有第一級毒品純質淨重十公克以上者，處一年以上七年以下有
期徒刑，得併科新臺幣一百萬元以下罰金。
持有第二級毒品純質淨重二十公克以上者，處六月以上五年以下
有期徒刑，得併科新臺幣七十萬元以下罰金。
持有第三級毒品純質淨重五公克以上者，處二年以下有期徒刑，
得併科新臺幣二十萬元以下罰金。
持有第四級毒品純質淨重五公克以上者，處一年以下有期徒刑，
得併科新臺幣十萬元以下罰金。
持有專供製造或施用第一級、第二級毒品之器具者，處一年以下
有期徒刑、拘役或新臺幣十萬元以下罰金。